【裁判字號】    95,上訴,824
【裁判日期】    950712
【裁判案由】    違反槍砲彈藥刀械管制條例
【裁判全文】
臺灣高等法院臺中分院刑事判決         95年度上訴字第824號
上  訴  人  臺灣臺中地方法院檢察署檢察官
被      告  甲○○
                    （現另案於台灣台中監獄執行中）
上列上訴人因被告違反槍砲彈藥刀械管制條例案件，不服臺灣臺
中地方法院94年度訴字第2380號 ，中華民國95年1月20日第一審
判決（起訴案號：臺灣臺中地方法院檢察署93年度檢偵字第1976
7號），提起上訴，本院判決如下：
    主  文
上訴駁回。
    理  由
一、本案經本院審理結果，認第一審判決就被告甲○○被訴未經
    許可持有子彈部分諭知免訴；就被訴恐嚇部分諭知無罪，認
    事用法均無不當，應予維持，並引用第一審判決書記載之事
    實、證據及理由（如附件）。
二、上訴人即檢察官上訴意旨略以：依原審認定免訴部分之持有
    子彈事實，被告甲○○明知其不詳時地取得後持有之土造子
    彈一顆具有殺傷力，於民國93年4月10日持該顆子彈至台中
    市○○○○街185─1號2樓三功公司找丁○○、丙○○夫婦代
    為找門路販賣，當時只有丙○○在場，被告對丙○○稱：嫂
    子，妳們做營造一定會認識建設公司或營造公司，他們可能
    需要圍事，請代為詢問有無人要購買子彈，一顆新台幣五百
    元等語，說罷，即將該顆子彈留下當作樣本，嗣丙○○交給
    警方而查獲被告。但依證人丙○○、丁○○於94年11月18日
    審理中之證詞，足徵原起訴事實就被告主觀上販賣子彈之犯
    意及客觀上販賣子彈之犯行，均已於起訴書載明，並經原審
    法院認定屬實，雖被告最後未能將子彈售出，惟此係被告行
    為既遂或未遂問題，與犯罪是否成立無涉，是核被告所為係
    犯槍砲彈藥刀械管制條例第12條第1項、第5項之販賣子彈未
    遂罪，原審未依據起訴及審理所得之事實，正確認識用法，
    並引用刑事訴訟法之規定變更適用正確之法條，反援引被告
    另案單純持有子彈犯行之前案確定判決，作為此部分犯罪事
    實免訴之依據，其判決明顯謬誤云云。查公訴人及原審法院
    依證人丙○○、丁○○之證詞，均認定被告原持有之子彈一
    顆，於94年11月18日持至丁○○、丙○○夫妻所營之三功公
    司，向在場之丙○○表示請其代找買表購買子彈，一顆五百
    元，並留下一顆為樣品。依上開事實，被告雖持有子彈，但
    僅請託丁○○、丙○○夫妻代找買主購買子彈，丙○○、簡
    威示並未替被告找尋買主，談論子彈購買事誼，即無著手販
    賣子彈罪之構成要件行為，並不成立販賣子彈未遂罪。檢察
    官以被告主觀上有販賣子彈之犯意，客觀上有販賣子彈之犯
    行，指摘原審法未依據起訴及審理所認定之事實，適用槍砲
    彈藥刀械管制條例第12條第1項、第5項之販賣子彈未遂罪，
    論處被告罪刑，反援引被告另案單純持有子彈犯行之前案確
    定判決，作為此部分犯罪事實免訴之依據，其判決明顯謬誤
    云云，為無理由。檢察官此部分之上訴，應予駁回。
三、檢察官上訴意旨又略以：關於被告被訴恐嚇取財諭知無罪部
    分，被告辯稱不認識丁○○及丙○○夫婦，未曾對二人為起
    訴之不法行為云云，但據證人丁○○、丙○○、林志岳、謝
    傳福、梁綿雄等人之證詞，顯示被告實為本件犯行之行為人
    ，被告所辯無可採信。依證人丁○○於94年11月18日於原審
    法院之證詞、證人丙○○於原審法院之證詞，足認被告所為
    即為典型之暴力討債行為，致告訴人丙○○心生畏懼，出入
    受到極大影響；且被告於無法順利會見告訴人夫婦之際，即
    開始以緊迫盯人、踹門等方式迫使告訴人出面，並逐步提高
    價錢，非一萬二千元無法處理。可知被告或以借款或以催討
    債務等名義，持續向告訴人丁○○夫婦索討金錢，並於告訴
    人丁○○表明僅有四千餘元之債務之際，仍堅持要索討一萬
    二千元，難謂無任何不法所有之意圖。況因此致使丁○○夫
    婦心生畏懼，不敢親自出面而委託證人梁綿雄與被告洽商，
    證人梁綿雄與被告接觸後更感覺到告訴人丁○○夫婦有生命
    、財產之將來不確定惡害存在，因此提醒丁○○夫婦出入要
    注意安全，告訴人丁○○夫婦因而於更加畏懼之情況下，始
    而向警方報案請求偵辦，益徵被告確有為恐嚇危害安全之行
    為。而刑法第346條所稱之將來惡害通知，實不以被告向被
    害人為言語上之將來惡害通知為限，行為人行為上之肢體語
    言，已足認對被害人為將來惡害之通知者，自應認合該條之
    恐嚇行為。再者刑法上之處罰，不以單純正犯為限，間接正
    犯亦屬刑法處罰之人。本件告訴人丁○○夫婦因畏懼而委託
    證人梁綿雄代為出面，復因畏懼而報警處理，就連證人梁綿
    雄亦感受到被告對於告訴人丁○○夫婦有為加害之意，出言
    提醒丁○○夫婦注意出入安全，更何況己實際造成丙○○出
    入安全之疑慮，如何謂丁○○夫婦並無畏懼之心，被告又如
    何能謂無恐嚇危害安全之惡害通知傳達於告訴人？原審僅以
    被告未直接與告訴人丁○○夫婦對話，忽略告訴人丁○○夫
    婦即係因心生畏懼而委託證人梁綿雄出面處理，且證人梁綿
    雄亦因而感受到惡害通知，及丙○○每每需透過管理員謝傳
    福確認被告不在該處，安全無虞之情況，始得出入門戶等一
    切情狀，遽認被告無為本件恐嚇取財之犯行，認定事實顯然
    有誤，無異於助長暴力討債集團氣焰云云。查原審法院依證
    人丁○○、丙○○於94年11月18日原審法院審理時，具結後
    所為證詞；證人梁綿雄、謝傳福於95年1月6日具結後所為證
    詞，認被告受京華城ＫＴＶ之委託，代收丁○○之消費欠款
    ，並非惡意勒索；且當時其受委託代收之款有二筆，金額為
    一萬二千元，被告於收帳過程中，並沒有趁機灌水多收，其
    顯無為自己或第三人不法所有之意圖。其縱有於93年6月28
    日再偕同姓名不詳等五人，至三功公司踹門及按門鈴索討上
    開京華城之欠款，或單獨出現在三功公司附近等候丁○○及
    丙○○二人，亦非勒索財物之恐嚇取財行為，認被告之行為
    與刑法恐嚇取財罪之構成要件不符，不能以恐嚇取財罪相繩
    。並以無其他積極證據足資證明被告有恐嚇取財犯行，而為
    無罪之諭知，認事並無不合。檢察官仍以上訴指摘原審判決
    就被告被訴恐嚇取財部分，諭知無罪，認事有誤，其此部分
    之上訴為無理由，亦應予駁回。
四、據上論斷，應依刑事訴訟法第373條、第368條，判決如主文
    。
本案經檢察官乙○○到庭執行職務。
中    華    民    國    95    年    7    月   12      日
            刑事第九庭  審判長法  官  陳  筱  珮
                              法  官  康  應  龍
                              法  官  趙  春  碧
上列正本證明與原本無異。
槍砲彈藥刀械管制條例部分得上訴。
恐嚇取財部分不得上訴。
如不服本判決應於收受送達後十日內向本院提出上訴書狀，其未
敘述上訴之理由者並得於提起上訴後十日內向本院補提理由書（
均須按他造當事人之人數附繕本）。
                              書記官  胡  美  娟
中    華    民    國    95    年    7    月  13       日
                                                      Ａ


司法院資訊處製作；財團法人民間司法改革基金會備份。
